臺灣高雄地方法院刑事判決　　　　　　　94年度訴字第1196號
公　訴　人　臺灣高雄地方法院檢察署檢察官
被　　　告　壬○○
　　　　　　庚○○
　　　　　　　　　　（在臺灣高雄第二監獄受刑中）
前2 人共同
指定辯護人　本院公設辯護人辛○○
被　　　告　己○○
　　　　　　　　　　　號
　　　　　　　　　　（在臺雄高雄第二監獄受刑中）
選任辯護人　柳聰賢律師
上列被告因強盜案件，經檢察官提起公訴（94年度偵字第5083號）
及移送併案（94年度偵字第8628號），本院判決如下：
    主  文
壬○○意圖為自己不法之所有，結夥三人以上，攜帶兇器，以強
暴脅迫之方法，至使不能抗拒，而取他人之物，處有期徒刑柒年
陸月，扣案如附表所示編號三至七之物均沒收。
庚○○意圖為自己不法之所有，結夥三人以上，攜帶兇器，以強
暴脅迫之方法，至使不能抗拒，而取他人之物，處有期徒刑柒年
陸月，扣案如附表所示編號三至七之物均沒收。
己○○意圖為自己不法之所有，結夥三人以上，攜帶兇器，以強
暴脅迫之方法，至使不能抗拒，而取他人之物，處有期徒刑陸年
陸月，扣案如附表所示編號一至七之物均沒收。
    事  實
一、己○○係精神分裂症患者合併反社會人格異常，於民國82年
    間出現幻聽、妄想等精神狀況，理解力、判斷力、短期記憶
    力皆表現不佳，已達精神耗弱之程度，為精神耗弱之人。因
    得知位於高雄市小港區○○○路38號1 間廢棄之鋒安鐵工廠
    內堆存具有經濟價值之廢電池，自94年2 月24日起即以其所
    使用之0000000000號行動電話與壬○○所使用之門號
    0000000000號行動電話互相聯絡，商議如何強取鋒安鐵工廠
    內之電池，謀議既定，於94年2 月25日上午11時許，夥同甲○○（由本院另行審結）、庚○○、姓名年籍不詳綽號「阿
    豐」及「直仔」之成年男子，共同意圖為自己不法所有，基
    於強盜他人財物之犯意聯絡，並分由壬○○攜帶其所有之膠
    帶2 卷，甲○○攜帶其所有之木質球棒、鋁質球棒各1 支、
    「阿豐」攜帶其所有客觀上對人之生命、身體、安全具有危
    險性可供兇器使用之開山刀、武士刀各1 把等物，己○○另
    自行攜來客觀上對人之生命安全構成威脅，具有殺傷力之仿
    BERETTA 廠半自動手槍製造之玩具手槍1 支（含彈匣，槍枝
    管制編號：0000000000號）及內含口徑9MM 制式子彈9 顆藏
    放衣服內，由庚○○駕駛車號C3-2572 號自小客車搭載壬○○、「阿豐」及「直仔」，己○○則駕駛不詳車號自小客車
    搭載甲○○，前往高雄市小港區○○○路38號鋒安廢棄工廠
    ，至鐵工廠前200 公尺，因己○○所駕駛之自小客車故障，
    己○○遂連同所攜帶之槍彈與甲○○持其所攜帶之球棒2支
    改搭乘庚○○駕駛之車輛續前往鋒安鐵工廠。抵達後，甲○○持球棒、「阿豐」持上開刀械，與壬○○、己○○及「直
    仔」共5 人進入鋒安鐵工廠之警衛室，庚○○則將車駛入工
    廠內在車上把風接應。己○○為控制警衛室內之工廠管理員
    ，取出藏放衣服內之槍彈，與「阿豐」以刀械脅迫工廠管理
    員乙○○閉眼蹲下，甲○○並以球棒毆打乙○○（傷害部分
    未據告訴），命乙○○配合不可亂叫，以此強暴、脅迫方式
    至使乙○○不能抗拒後，將膠帶封住乙○○口部，己○○再
    用膠帶矇住乙○○雙眼及捆綁乙○○雙手，制服乙○○後，
    由壬○○以電話聯絡不知情之吊車司機黃漢東、莊豐毅與黃
    安邦3 人到場駕駛吊車搬運現場之廢棄電池，其餘之人即前
    往堆放廢電池處，由己○○在警衛室內看守乙○○。嗣於同
    日上午11時30分許，已將廢棄電池8 包吊上吊車置放時，為
    跟監之警方前往現場查獲，並開槍制服己○○，當場逮捕己○○及甲○○，壬○○、庚○○、「阿豐」與「直仔」則見
    狀逃逸。警方除在現場查扣附表所示之物及手機2 支，再於
    同日晚間6時 許，在高雄縣林園鄉○○○路逮捕壬○○，復
    於同年3 月14日上午11時30分許，在高雄縣林園鄉○○○路
    90號逮捕庚○○到案，並得紙製車號C3-2572 號車牌1 面。
二、案經內政部警政署刑事警察局移送及高雄縣政府警察局林園
    分局報請臺灣高雄地方法院檢察署偵查起訴及併案。
    理  由
壹、證據能力方面
一、被害人乙○○、證人黃漢東、黃安邦、莊豐毅於警詢中之陳
    述有證據能力：
    按被告以外之人於審判外之言詞或書面陳述，除法律有規定
    者外，不得作為證據，刑事訴訟法第159 條第1 項固定有明
    文。惟被告以外之人於審判外之陳述，雖不符同法第159 條
    之1 至之4 之規定，而經當事人於審判程序同意作為證據，
    法院審酌該言詞陳述或書面陳述作成時之情況，認為適當者
    ，亦得為證據。又當事人、代理人或辯護人於法院調查證據
    時，知有第159 條第1 項不得為證據之情形，而未於言詞辯
    論終結前聲明異議者，視為有前項之同意，同法第159 條之
    5 亦定有明文。查被害人乙○○於警詢之指述，證人黃漢東
    、黃安邦、莊豐毅於警詢時之陳述，雖係被告以外之人於審
    判外之陳述，惟公訴人、被告及辯護人於審理時，對於上開
    供述證據之證據能力，均表示沒有意見，且迄於言詞辯論終
    結前亦未聲明異議。本院審酌該陳述作成時之情況，並無不
    能自由陳述之情形，亦無違法取證或其他程序上之瑕疵，認
    為以之作為證據為適當，自得為證據，應先敘明
二、被告壬○○、甲○○於警詢中關於是否知悉被告己○○持槍
    之事實、壬○○於警詢中關於是否告知庚○○強盜之陳述有
    證據能力：
  (一)按被告以外之人（包括證人、鑑定人、告訴人、被害人及共
    同被告等）於檢察事務官、司法警察官或司法警察調查中所
    為之陳述，與審判中不符時，其先前之陳述具有較可信之特
    別情況，且為證明犯罪事實存否所必要者，得為證據，刑事
    訴訟法第159 條之2 定有明文。所謂「前後陳述不符」之要
    件，應就前後階段之陳述進行整體判斷，以決定其間是否具
    有實質性差異，惟無須針對全部陳述作比較，陳述之一部分
    有不符，亦屬之。而所謂「較可信之特別情況」之情形，亦
    應就前後陳述時之各種外部情況進行比較，以資決定何者外
    部情況具有可信性。若陳述係在特別可信之情況下所為，則
    虛偽陳述之危險性即不高，雖係審判外陳述，仍得承認其有
    證據能力。
  (二)被告壬○○於警詢中供稱：警方於現場查獲手槍1 支、子彈
    9 發是己○○帶去的；我告訴「勇仔」（按即庚○○），己○○說要做此案找人幫忙，我又告訴「勇仔」廢電池共有3
    、40公噸有錢可賺等語（見94年2 月25日警詢筆錄），卻於
    本院審理時結證稱：我沒有注意看己○○有無帶槍，我沒有
    看到槍枝；我沒有告訴庚○○我們到現場去做何事，我有跟
    他說要載運廢電池他也沒有同意，所以我就叫他載我們到現
    場等語（見本院94年9 月20日訊問筆錄）。另被告甲○○於
    警詢中供稱：當時由己○○持槍進入警衛室等語（見94年2
    月25日警詢筆錄），然其於本院審理時卻結證稱：槍我不知
    道是誰從車上拿下來的，被害人被綑綁時，槍枝是眼鏡直仔
    拿的等語（見本院94年10月4 日審理筆錄），渠等於警詢中
    及法院審理時之供述已有前後陳述不符之情形，本院審酌渠
    等於警詢陳述時距事發時間較相近，記憶較為清晰，且於本
    院審理時又無抗辯遭何等強暴、脅迫、利誘或其他不正方法
    取得之供述，渠等於警詢中就何人持槍、被告庚○○是否知
    情此等所為之陳述，客觀上應具有較可信之特別情況，且亦
    為證明犯罪事實存否所必要，依上揭規定，其於警詢中之證
    言自有證據能力。
三、槍彈鑑定書具有證據能力：
    按鑑定人由審判長、受命法官或檢察官就下列之人選任1 人
    或數人充之：(一)就鑑定事項有特別知識經驗者。(二)經政府機
    關委任有鑑定職務者；鑑定之經過及其結果，應命鑑定人以
    言詞或書面報告；法院或檢察官得囑託醫院、學校或其他相
    當之機關、團體為鑑定，或審查他人之鑑定，並準用第203
    條至第206 條之1 規定，刑事訴訟法第198 條、第206 條第
    1 項、第208 條第1 項分別定有明文。且臺灣高雄地方法院
    檢察署已概括選任內政部警政署刑事警察局為該署轄區司法
    警察機關調查中案件有關槍彈有無殺傷力之鑑定事項之鑑定
    機關，有該署92年7 月11日雄檢楠文字第0921000185號函可
    參。依上開說明，卷附內政部警政署刑事警察局94年3 月10
    日刑鑑字第0940030791號槍彈鑑定書，雖係被告以外之人於
    審判外之書面陳述，然係檢察機關概括委託內政部警政署刑
    事警察局鑑定後所製作之鑑定報告，為刑事訴訟法第159 條
    第1 項所指例外情形，應有證據能力。
四、監聽譯文有證據能力：
    按有事實足認被告或犯罪嫌疑人有刑法第346 條之罪嫌，並
    危害國家安全或社會秩序情節重大，而有相當理由可信其通
    訊內容與本案有關，且不能或難以其他方法蒐集或調查證據
    者，得發通訊監察書，前項通訊監察書，偵查中由檢察官依
    司法警察機關聲請或依職權核發，審判中由法官依職權核發
    ，通訊保障及監察法第5 條第1 項第2 款、第2 項定有明文
    。本案被告壬○○因另案涉犯恐嚇取財罪嫌，危害社會秩序
    情節重大，難以其他方法蒐集或調查證據，經內政部警政署
    刑事警察局向臺灣台南地方法院檢察署檢察官聲請核發通訊
    監察書，由臺灣台南地方法院檢察署檢察官於94年2 月2 日
    核發南檢惟兼監續字第119 號通訊監察書辦理，此有通訊監
    察書1 份及監聽譯文1 份附卷可稽，而警方於監聽壬○○涉
    犯之恐嚇取財犯行時另發覺被告壬○○與其他被告計畫共犯
    本件強盜案件，惟當事人及辯護人於本院審理程序中並不爭
    執上開監聽譯文之證據能力，是前揭監聽譯文自得為證據。
貳、實體方面
一、訊據被告壬○○、己○○對於上開強盜之犯罪事實坦承不諱
    ，惟被告己○○辯稱：槍是「立仔」帶去的（被告己○○稱
    「直仔」為「立仔」，實為同1 人），警察來時「立仔」拿
    給我的云云，被告己○○之辯護人亦為其辯稱：本件吊廢電
    池之吊車不是被告所有，尚未置於被告實力支配之下；而在
    吊廢電池之過程中為警查獲，不確定是否已將廢電池吊上車
    ，應為障礙未遂等語，資為被告己○○辯護；被告庚○○則
    矢口否認有何強盜犯行，辯稱：是壬○○請我載他們過去現
    場，我不知道他們要強盜之事云云，被告壬○○、庚○○之
    辯護人為渠等辯稱：被告壬○○坦承犯行，犯後態度良好，
    而被告庚○○當天僅是要搭載其他被告到鋒安鐵工廠，如果
    被告庚○○真的要犯本件犯行，應不會用自己的車來供犯罪
    之用，且本件因警察介入之後，無法完成犯行，被告等人對
    於吊車上的廢電池尚未取得實力支配，應屬強盜未遂，又本
    件槍彈因非屬長槍，如果被告己○○收藏於衣服中，他人難
    以知悉，是以被告壬○○、庚○○對於持有槍枝一事並不知
    情等語，資為被告辯護。
二、經查：
  (一)上開犯罪事實，除被告庚○○是否與壬○○、甲○○、己○○為強盜罪之共同正犯，及查獲之手槍及子彈是否由被告己○○持往犯強盜案件外，業據被告壬○○、甲○○、己○○
    於本院訊問及審理時時坦白承認，核與被害人乙○○於警詢
    中陳稱：該處之廢電池是我朋友丙○○之老闆戊○○所置放
    ，我在該處看管。我於94年2 月25日上午約11時許，到達高
    雄市○○區○○路鋒安鋼鐵工廠內不久，突然有6 、7 名不
    詳男子進入，其中3 、4 名手中拿球棒、1 名拿開山刀、另
    還有1 名男子手中拿1 支黑色的手槍，進入後即有人拿球棒
    打我，要我配合、不要亂叫，並由其中1 人拿膠帶將我的眼
    睛、嘴巴、手腕綑綁。並將我控制在該工廠廢棄警衛室旁之
    小房間內等語（見94年2 月25日警詢筆錄），與證人即警員
    洪頂力於本院審理時證稱：被害人胸部及手部都被膠帶綑綁
    ，當時他在警衛室後面的小房間理面，當時無法自己脫困，
    我們找到他時，他連話都講不出來等語（見本院94年9 月20
    日審理筆錄）大致相符。而被告壬○○負責聯絡雇用黃漢東
    、黃安邦、莊豐毅駕駛吊車至鋒安鐵工廠吊取太空包包裝之
    廢棄電池，亦據被告壬○○於本院審理時坦承不諱，且與當
    時在現場操作吊車之證人黃漢東於警詢中陳稱：今25日9 時
    許，我老闆周慶堂叫我開車至高雄市○○區○○路2 段鋒安
    廢棄鐵工廠內，稱有人雇用要吊東西等語（見94年2 月25日
    警詢筆錄），及證人黃安邦於警詢中陳稱：今25日10時多許
    ，我接到我老闆周慶堂打行動電話給我，叫我開車至沿鑫保
    養廠找老闆，說那邊有太空包要吊，所以該老闆就帶我至鋒
    安廢棄鐵工廠吊該太空包等語（見94年2 月25日警詢筆錄）
    ，及證人莊豐毅於警詢中陳稱：今25日10時多許，黃安邦接
    到我老闆周慶堂打行動電話給他，黃安邦載我開車至沿鑫保
    養廠找老闆，說那邊有太空包要吊，所以該老闆就帶我2 人
    至鋒安廢棄鐵工廠內吊該太空包等語（見94年2 月25日警詢
    筆錄）相符，此外，復有扣押筆錄、扣押物品目錄各2 紙，
    及武士刀、開山刀各1 把、木質球棒、鋁棒各1 支及改造手
    槍1 支、制式子彈7 顆、膠帶2 捲等物扣案可資佐證。另被
    告壬○○以其所使用之0000000000號行動電話，於94年2 月
    24 日 起即多次與被告己○○聯繫，計畫強盜事宜，並向證
    人黃漢東、黃安邦、莊豐毅之雇主周慶堂租用吊車，復有上
    開行動電話監聽譯文1 份在卷可稽。是被告壬○○、己○○
    與共犯甲○○、姓名年籍不詳綽號「直仔」、「阿豐」之男
    子，確有進入鋒安鐵工廠之警衛室內以強暴之方式致使被害
    人不能抗拒而強取廢電池之行為屬實。
  (二)警方於現場查獲之手槍及子彈，經送請內政部警政署刑事警
    察局鑑定，結果認定送鑑手槍1 支（槍枝管制編號00000000
    00）號，係仿BERETTA 廠半自動手槍製造之玩具手槍槍身組
    合土造金屬槍管及土造金屬滑套改造而成之改造手槍，機械
    性能良好，可供擊發適用子彈使用，認具有殺傷力；送鑑子
    彈9 顆（其中經試射2 顆）認均係口徑9MM 制式子彈，認均
    具殺傷力，此有內政部警政署刑事警察局94年3 月10日刑鑑
    字第0940030791號槍彈鑑定書1 份附卷可參。
  (三)被告己○○雖辯稱：槍枝是警察來時「立仔」（即「直仔」
    ）交給我的云云，惟查：被害人乙○○在警衛室遭被告等人
    綑綁時，其中1 人持槍，業經被害人指述明確，核與被告壬○○於警詢時供稱：警方於現場查獲90手槍1 支、子彈9 發
    是己○○帶去的等語（見94年2 月25日警詢筆錄），及被告
    甲○○於警訊中供稱：當時由己○○持槍進入警衛室等語（
    見94年2 月25日警詢筆錄）相符，是被告己○○確有持本案
    之槍彈進入警衛室無訛。且證人即警員洪頂力於本院審理時
    證稱：進去現場時，己○○執槍，我們2 部警車從大門口進
    去。當時我們不知道一進去就是警衛室。我是第1 部車子，
    一轉彎進去，剛好與警衛室平行，我看到一個人從警衛室出
    來，我按下車窗要出示證件表示身分，嫌犯就拿出手槍拉滑
    套，事後才知道是己○○，警衛室當時僅己○○1 人看守被
    害人等語（見本院94年9 月20日審理筆錄）綦詳，足見被告
    己○○持槍與被告壬○○、甲○○、「阿豐」、「直仔」進
    入警衛室制服被害人後，即由己○○持槍留守警衛室看守被
    害人一情明確，否則如是「直仔」見警員來時才將槍枝交給
    己○○，何以警員僅看見己○○1 人而未見到「直仔」？是
    以該槍彈本來就是己○○持往鋒安鐵工廠並用以對被害人施
    強暴、脅迫時使用無疑。
  (四)另被告庚○○固坦承將車駛近鋒安鐵工廠時，被告己○○與
    共犯甲○○全數6 人均坐上庚○○駕駛的車前往鋒安鐵工廠
    一情不諱，惟辯稱：事先不知道要強盜財物，僅係壬○○要
    我載他們過去廢工廠，我也沒有進入廢工廠，我本來要走了
    ，他們表示要我等一下，我也沒有看到他們拿兇器云云。經
    查：
  1.被告庚○○之綽號為「勇仔」，此據被告庚○○於本院審理
    時陳明在卷，而被告壬○○聯絡被告庚○○參與強盜，亦據
    被告壬○○於警詢中供稱：我告訴「勇仔」，己○○說要做
    此案找人幫忙，我又告訴「勇仔」廢電池共有3 、40公噸有
    錢可賺等語明確（見94年2 月24日警詢筆錄），是被告庚○○已知被告壬○○等人欲以不正方法取得鋒安鐵工廠內之廢
    電池，且該廢電池具有經濟價值一情甚明。
  2.而被告庚○○開車先搭載壬○○、「阿豐」、「直仔」至近
    鋒安鐵工廠時，被告己○○及甲○○改搭乘被告庚○○駕駛
    之自小客車，此經被告3 人及共犯甲○○均供認在卷，而共
    犯甲○○、「直仔」至鋒安鐵工廠下車後，均將上開球棒、
    刀械毫不遮掩拿在手中，亦經證人即警員洪頂力於本院審理
    時證稱：庚○○的車子開到鋒安鋼鐵廠，到了該廠，他們的
    人有下車，而且有人攜帶球棒蹲在大馬路邊，印象中3 個蹲
    著、1 個站著，我看到他們一下車就大剌剌的持鋁棒在路邊
    等語（見本院94年9 月20日審理筆錄）明確。參以球棒2 支
    是被告甲○○攜帶，開山刀、武士刀為「阿豐」拿到車上的
    ，此分別經共犯甲○○、被告壬○○於本院審理中證述明確
    （見本院94年10月4 日、94年9 月20日審理筆錄），而「阿
    豐」自始就搭乘庚○○駕駛之汽車，其所攜帶之刀械2 把，
    其中開山刀1 把全長47公分，並無刀鞘，刀鋒銳利，業經本
    院審理時勘驗在卷，衡情攜帶時莫不小心翼翼，遠離身體以
    免受傷，豈有可能冒著劃傷自己之風險而將之藏放於衣服內
    ；再者，被告己○○駕駛之車輛因故障而與共犯甲○○一同
    改搭乘被告庚○○駕駛之車輛時，共犯甲○○攜帶之球棒2
    支，其中木質球棒1 支長約60公分、另1 支鋁棒長約45公分
    ，亦據本院審理時勘驗屬實，此等球棒之長度與體積，縱使
    是時值冬天身穿長袖衣褲，亦難以藏放於衣褲內而不為人所
    察覺，何況經警員洪頂力證稱：當時被告等人之穿著為短褲
    、運動裝等語（見94年9 月20日審理筆錄），衡情被告等人
    係為便於活動，因而穿著輕便衣褲，果真如此，更不可能將
    上開工具藏放在袖中、衣服內裡而在外觀上毫不使人生疑。
    是以無論「阿豐」搭乘被告庚○○之自小客車或共犯甲○○
    要改換搭乘被告庚○○駕駛之車輛時，正值白天，視線良好
    ，被告庚○○顯無可能對於共犯「阿豐」持有刀械、甲○○
    持有球棒之事實毫不知情。
  3.況被告庚○○載運其餘被告及共犯至鋒安鐵工廠後，復於鐵
    工廠內等待接應被告壬○○等人離開，此據被告庚○○坦承
    在卷。至被告壬○○嗣於本院時改證稱：我知道庚○○有車
    子，當天請他開車載我們到小港案發現場，我沒有告訴他要
    去小港做什麼云云，與實情不符，顯係迴護之詞，不足採信
    。
  4.至被告庚○○另辯稱：苟知悉被告壬○○等人係為前往鋒安
    鐵工廠強盜財物，何以甘冒被查獲之風險，駕駛自己車號
    C3-2572 號自小客車載運被告壬○○等人前往云云。查被告
    庚○○既已應允被告壬○○等人，親自開車載運前往鋒安鐵
    工廠，並於鋒安鐵工廠內等候接應，置自己於遭警方查獲之
    險境，猶在所不惜，則其究係駕駛自己之車輛或係他人之車
    輛，實無差異，被告所辯尚難援以為有利於被告庚○○之證
    據。被告庚○○既然知悉被告壬○○等人前往鋒安鐵工廠之
    目的係為強取廢電池，又見到共犯「阿豐」、甲○○等人攜
    帶球棒及刀械，其主觀上對於被告壬○○等人所為之強盜犯
    行已具有犯意聯絡，至為明確。
  5.被告庚○○所辯不知被告壬○○等人意欲強盜云云，顯係避
    重就輕之詞，不可採信。是被告庚○○顯見廢電池有利可圖
    ，而以自己犯罪之意思而參與犯罪，且參與在場把風接應之
    犯罪構成要件之行為，其與被告壬○○等人間，有事前之謀
    議，並有犯罪行為之分擔，自均屬加重強盜罪之共同正犯。
  (五)至被告壬○○、己○○及其辯護人辯稱被告等人尚在指揮吊
    車吊取廢電池時，即為警查獲，應屬強盜未遂云云，惟按竊
    盜罪既遂與未遂之區別，應以所竊之物已否移入自己權力支
    配之下為標準。若已將他人財物移歸自己所持，即應成立竊
    盜既遂罪（最高法院25年上字第7374號判例可資參照）。而
    強盜罪行為人之目的係在強取他人之動產，僅其手段是加重
    的強制情形，其既未遂之判斷，亦應同此見解。查：證人黃
    漢東於警詢中陳稱：94年2 月25日11時許，在高雄市○○區
    ○○路2 段鋒安廢棄鐵工廠內以BP-801號自用大貨車吊裝太
    空包內之廢棄電池，僱方2 名年籍姓名不詳男子在場指揮我
    3 人吊貨，叫我吊上車後，再告訴我運到何處，剛吊1 包上
    車警方就到達等語（見94年2 月25日警詢筆錄），及證人黃
    安邦於警詢中陳稱：94年2 月25日11時許，在高雄市○○區
    ○○路2 段鋒安廢棄鐵工廠內以195-BF號營業大貨車吊裝在
    太空包內之廢棄電池，僱方有1 名年籍姓名不詳男子在場指
    揮我3 人吊貨，剛吊3 包上車警方就到場查獲（見94年2 月
    25 日 警詢筆錄）；及證人莊豐毅於警詢中陳稱：94年2 月
    25日11時許，在高雄市○○區○○路2 段鋒安廢棄鐵工廠內
    我跟黃安邦以195-BF號營業大貨車吊裝在太空包內之廢棄電
    池，僱方有1 名年籍姓名不詳男子在場指揮我3 人吊貨，剛
    吊4 至5 包上車警方就到場查獲等語（見94年2 月25日警詢
    筆錄）大致相符，證人黃漢東、黃安邦及莊豐毅既為被告壬○○所雇用，且受被告等人所指揮調度，並已將8 包廢電池
    吊上吊車，該8 包廢電池已置於渠等實力支配之範圍內，渠
    等強盜行為自屬已達既遂之程度。至於吊車是否已將吊得廢
    電池載運離開鋒安鐵工廠或置於可得自由處分之安全狀態，
    均不影響強盜既遂之認定。
  (六)扣案之手槍及子彈為被告己○○所攜帶上車一情，雖經認定
    如前所述。惟查，被告壬○○、庚○○對於事前是否知悉被
    告己○○持槍彈前往鋒安鐵工廠一節堅決否認，並稱於車上
    並未看到己○○拿槍，此據被告壬○○、庚○○於本院審理
    時供述在卷，衡情當時正值冬天，而上開槍之槍身僅長約20
    公分，有上開槍彈鑑定書拍攝之照片可按，體積不大，被告
    己○○將槍枝藏放於衣服內，尚難察覺，且被告己○○乘坐
    於後座，而被告庚○○為駕車者、被告壬○○又坐在右前方
    副駕駛座，未能專注於其他車上乘客所帶體積不大之物品，
    亦無違常情。而被告壬○○係在與被告己○○進入警衛室時
    ，見被告己○○掏出槍彈之際始知悉被告己○○將槍枝攜往
    現場，另被告庚○○因未隨同被告己○○等人進入警衛室，
    其自始至終均未見聞被告己○○持有槍枝前往鋒安鐵工廠，
    應可採信，被告壬○○、庚○○對於被告己○○持有槍彈之
    犯行並無犯意聯絡及行為分擔，應堪認定，公訴人認被告壬○○、庚○○對於被告己○○持有槍彈之犯行有犯意聯絡及
    行為分擔，尚無積極證據可資證明，附此敘明。
三、扣案之武士刀1 支，全長45公分、刀刃長28公分、刀刃鋒利
    尖銳；另開山刀1支，全長47公分、刀刃35公分、刀刃上寬
    6.5 公分、下寬4.5 公分、刀刃鋒利，手槍1 支，機械性能
    良好，具殺傷力，均足以危害他人之生命、身體、健康，依
    社會通常觀念均為可供兇器使用之物，業經本院審理時勘驗
    在卷。被告壬○○、庚○○、己○○共同持兇器強盜財物之
    行為，係犯刑法第330 條第1 項之結夥3 人以上攜帶兇器強
    盜罪，被告己○○另犯槍砲彈藥刀械管制條例第8 條第4 項
    未經許可持有可發射子彈具殺傷力之改造手槍罪及第12條第
    4 項未經許可持有子彈罪，被告壬○○、己○○及庚○○所
    犯刑法第330 條第1 項結夥3 人以上攜帶兇器強盜罪與共犯
    甲○○、「阿豐」、「直仔」間，有犯意聯絡及行為分擔，
    為共同正犯。被告己○○所犯槍砲彈藥刀械管制條例第8 條
    第4 項未經許可持有可發射子彈具殺傷力之改造手槍罪及第
    12條第4 項未經許可持有子彈罪，係以一持有行為所為，為
    想像競合犯，應從一重之未經許可持有可發射子彈具有殺傷
    力之改造手槍罪處斷，被告己○○所犯未經許可，持有可發
    射子彈具有殺傷力之改造手槍、加重強盜2 罪間，有方法結
    果之牽連關係，為牽連犯，應從較重之加重強盜罪處斷。被
    告己○○持槍彈之犯行，雖未據起訴，但與起訴有罪部分有
    牽連犯之裁判上一罪關係，本院自得一併審究。被告己○○
    之意識清楚、態度疏離、激動神情、喊叫、衝動行為、言語
    貧乏、被害妄想、幻聽等症狀，此有高雄市立凱旋醫院94年
    5 月16日高市凱醫成字第0940002476號函及病歷1 份附卷可
    按，另被告己○○因吸食安非他命出現批評式幻聽、被害妄
    想及關係妄想，導致情緒衝動控制不易、暴躁易怒及嚴重失
    眠等症狀，於88年12月22日起在屏安醫院治療，有屏安醫院
    94年6 月9 日屏安病歷字第940601號函1 份存卷可查。又經
    本院將被告連同其病歷資料送請財團法人臺灣省私立高雄仁
    愛之家附設慈惠醫院鑑定被告精神狀況，經鑑定結果：被告
    己○○於82年間開始出現幻聽、妄想，先後求助高醫、慈惠
    、屏安及凱旋醫院等精神科，領有精障重大傷病卡及身心障
    礙手冊，整體而言為精神分裂症之患者合併反社會人格異常
    。對於本案，郭員坦承犯案，表示案發當時與同夥共6 人，
    乘2 部汽車搶劫廢電池工廠，犯後約10分鐘後警察前來，發
    生槍戰，被擊中後被逮捕，此陳述與起訴書內容大致相容，
    評估郭員當時精神狀態未直接受幻聽、妄想的指使。亦無脫
    離現實、思考紊亂的情形，故應未達心神喪失；郭員雖能指
    出犯案過程且清楚自己行為是違法的，但郭員因長期精神疾
    病的影響，其智能有下降的情形（智商64，屬輕度智能不足
    ），理解力、判斷力、短期記憶力等皆表現不佳，故評估郭
    員犯案當時精神狀態達精神耗弱，此有該醫院94年8 月29日
    94附慈精字第0942338 號函檢送之被告精神鑑定報告書1 份
    在卷足稽。是被告己○○於本案犯行時，其對於外界事務之
    判斷能力，較普通人平均程度顯然減退，已達精神耗弱之程
    度，為精神耗弱之人，應無置疑，爰依刑法第19條第2 項規
    定減輕其刑。爰審酌被告壬○○、己○○、庚○○身強體健
    ，卻不思以正當手段謀取財富，共同持兇器強盜危害人身自
    由及財產安全，手段兇狠，嚴重影響社會秩序，並造成被害
    人心理上之傷害及其等所強盜之財物數量、價值，與被告壬○○、己○○犯後坦承部分犯行，被告庚○○犯後猶飾詞卸
    責，否認犯行，毫無悔意等一切情狀，分別量處如主文所示
    之刑，以示懲儆。扣案之附表編號1 、2 之物，屬違禁物，
    經本院認定屬被告己○○所有，且為供犯罪所用之物，應依
    刑法第38條第1 項第1 款沒收，附表編號3 、4 所示之物，
    係由共犯甲○○，附表編號5 、6 所示之物，係由共犯「阿
    豐」持往鋒安鐵工廠，應分屬共犯甲○○及「阿豐」所有，
    且據被告己○○於本院審理時供述在卷，附表編號7 所示之
    物，為被告壬○○所有，亦據被告壬○○於本院審理時陳明
    在卷，均為供共同犯罪所用之物，在共犯責任範圍內，依刑
    法第38條第1 項第2 款規定宣告沒收。另扣案制式子彈其中
    2 顆，因鑑定試射而不存在；經鑑定試射所餘之彈殼，均非
    屬違禁物，又非供被告犯罪所用之物，均無庸宣告沒收，至
    扣案之手機2 支及車牌1 面，因與本件強盜案件之構成要件
    無直接關連性，爰不予宣告沒收。
四、同案被告甲○○由本院另行審結。
據上論斷，應依刑事訴訟法第299 條第1 項前段，槍砲彈藥刀械
管制條例第8 條第4 項、第12條第4 項，刑法第11條前段，第28
條、第330 條第1 項、第55條、第19條第2 項、第38條第1 項第
1款 、第2 款，判決如主文。
本案經檢察官丁○○到庭執行職務。
中　　華　　民　　國　　94　　年　　12　　月　　9 　　日
                  鳳山刑事第1 庭審判長法　官  陳志銘
                                      法  官  林永村
                                      法  官  林芳華
以上正本證明與原本無異。
如不服本判決，應於判決送達後10日內，向本院提出上訴狀。
                                     書記官  賴佳慧
中　　華　　民　　國　　94　　年　　12　　月　　16　　日
附錄本案論罪科刑法條
槍砲彈藥刀械管理條例第8 條
未經許可，製造、販賣或運輸鋼筆槍、瓦斯槍、麻醉槍、獵槍、
空氣槍或第4 條第1 項第1 款所定其他可發射金屬或子彈具有殺
傷力之各式槍砲者，處無期徒刑或5 年以上有期徒刑，併科新臺
幣1千萬元以下罰金。
未經許可，轉讓、出租或出借前項所列槍枝者，處5 年以上有期
徒刑，併科新臺幣1千萬元以下罰金。
意圖供自己或他人犯罪之用，而犯前2 項之罪者，處無期徒刑或
7年以上有期徒刑，併科新臺幣1千萬元以下罰金。
未經許可，持有、寄藏或意圖販賣而陳列第一項所列槍枝者，處
3年以上10年以下有期徒刑，併科新臺幣7百萬元以下罰金。
第1項至第3項之未遂犯罰之。
槍砲彈藥刀械管理條例第12條
未經許可，製造、販賣或運輸子彈者，處1 年以上7 年以下有期
徒刑，併科新台幣5百萬元以下罰金。
未經許可，轉讓、出租或出借子彈者，處6 月以上5 年以下有期
徒刑，併科新台幣3百萬元以下罰金。
意圖供自己或他人犯罪之用，而犯前2 項之罪者，處3 年以上10
年以下有期徒刑，併科新台幣7百萬元以下罰金。
未經許可，持有、寄藏或意圖販賣而陳列子彈者，處5 年以下有
期徒刑，併科新台幣3百萬元以下罰金。
第一項至第三項之未遂犯罰之。
附表
┌──┬─────┬───┬────┬─────────┐
│編號│物品名稱  │數量  │所有人  │備註              │
├──┼─────┼───┼────┼─────────┤
│1   │改造手槍  │1支   │己○○  │仿BERETTA 廠半自動│
│    │（含彈匣，│      │        │手槍，具殺傷力    │
│    │槍枝管制編│      │        │                  │
│    │號00000000│      │        │                  │
│    │80）      │      │        │                  │
├──┼─────┼───┼────┼─────────┤
│2   │制式子彈  │7顆   │己○○  │9MM ，具殺傷力。原│
│    │          │      │        │扣案9 顆，其中2 顆│
│    │          │      │        │經試射            │
├──┼─────┼───┼────┼─────────┤
│3   │木質球棒  │1支   │甲○○  │                  │
├──┼─────┼───┼────┼─────────┤
│4   │鋁質球棒  │1支   │甲○○  │                  │
├──┼─────┼───┼────┼─────────┤
│5   │開山刀    │1把   │「阿豐」│                  │
├──┼─────┼───┼────┼─────────┤
│6   │武士刀    │1把   │「阿豐」│                  │
├──┼─────┼───┼────┼─────────┤
│7   │膠帶      │2卷   │壬○○  │                  │
└──┴─────┴───┴────┴─────────┘
